【裁判字號】    88,訴,340
【裁判日期】    901029
【裁判案由】    懲治走私條例
【裁判全文】
臺灣花蓮地方法院刑事判決                          八十八年度訴字第三四號
    公  訴  人  臺灣花蓮地方法院檢察署檢察官
    被      告  乙○○
右列被告因違反懲治走私條例等案件，經檢察官提起公訴（八十八年度偵字第六三七
號），本院判決如左：
    主  文
乙○○無罪。
    理  由
一、公訴意旨略以：被告乙○○係設於花蓮縣新城鄉北埔村一０一巷十六號台晃大理
    石股份有限公司（下稱台晃公司）負責人，明知中國大陸地區生產之花崗石材係
    禁止直、間進口之貨物，竟於石材包裝上打印「ＭＡＤＥ  ＩＮ  ＴＨＡＩＬＡ
    ＮＤ」，於民國八十六年間先後多次，利用不知情之報關行，於其業務上所掌之
    進口報單上填寫生產國家為泰國，繳驗不實憑證，自基隆港報關朦混進口後，致
    生損害於基隆關稅局對於貨物進口管理之正確性。被告將上開花崗石材置放在台
    晃公司，先後販售予仲楠國際貿易有限公司（下稱仲楠公司）、金利昌大理石股
    份有限公司（下稱金利昌公司）圖利，嗣於八十七年四月二十七日為警查獲，並
    扣得大陸地區生產之花崗石材成品十五箱，因認被告涉有刑法第二百十六條、第
    二百十四條、懲治走私條例第二條第一項罪嫌云云。
二、按犯罪事實應依證據認定之，無證據不得推定其犯罪事實。又不能證明被告犯罪
    者，應諭知無罪之判決，刑事訴訟法第一百五十四條、第三百零一條第一項分別
    定有明文。又事實之認定，應憑證據，如未能發現相當證據，或證據不足以證明
    ，自不能以推測或擬制之方法，為裁判基礎；且認定犯罪事實所憑之證據，無論
    直接證據或間接證據，其為訴訟上之證明，須於通常一般之人均不致有所懷疑，
    而得確信其為真實之程度者，始得據為有罪之認定，倘其證明尚未達到此一程度
    ，而有合理之懷疑存在時，即應為無罪之認定。（最高法院四十年臺上字第八六
    號判例、七十六年度臺字第四九八六號判例意旨可參）。
三、公訴人認被告涉有右揭犯行，係以被告曾與大陸地區人士陳建東簽訂合作設廠契
    約，並以大陸投資需款孔急向大古石材行請款，有合約書、請款書、花崗石材證
    明書各一紙附卷可稽，及證人廖松發、徐南媛之證詞為主要論據。訊據被告乙○
    ○堅持否認有右揭犯行，辯稱：台晃公司於八十六年間並未進口任何國家貨品，
    扣案之花崗石係向郁麟公司丙○○購買，丙○○稱係泰國進口，非大陸進口等語
    。經查：
    (一)扣案之關稅總局鑑定認係大陸產花崗石等情，有財政部基隆關稅局九十年八月
      二十一日基普緝字第九０一０五二０五號函附之關稅總局進口貨品原產地認定
      委員會九十年第十六次會議審議表一份附卷可稽。
    (二)證人甲○○證稱：當初係有人向其檢舉被告在賣大陸花崗石，不知道被告有無
      走私進口，亦不知道被告有無與他人合夥進口大陸花崗石，其所提出之照片，
      係在大陸廈門港口拍攝的，包裝上已印有泰國字樣，但不是在被告大陸工廠拍
      攝的，其有聽說被告在大陸有與人合夥，但沒證據等語。觀諸卷附證人甲○○
      所提供之照片四紙與警方在台晃大理石工廠查獲之二紙照片，照片上所示大理
      石之木材包裝相同，且包裝上確有印有「ＭＡＤＥ  ＩＮ  ＴＨＡＩＬＡＮＤ
      」字樣。是被告所辯扣案之花崗石非大陸進口云云，顯不可採。然此僅能證明
      警察查獲之花崗石材係大陸地區所生產，並不能證明被告有進口走私之行為。
      況懲治走私條例第二條第一項之「私運管制物品進口逾公告數額」罪，以自國
      境外私運逾政府公告數額之管制物品，為逃避檢查管制，未向海關申報而運入
      國境內，為其成立要件（最高法院八十六年度台上字第四九二五號判決可資參
      照）。本案扣案之花崗石材共十五箱，業據被告於警訊時供述在卷；復觀之卷
      附查獲照片顯示花崗石材一箱之體積龐大，再加上扣案物為石材，其一箱之重
      量應係甚重，而無法以船舶或通關時夾帶等方式走私，而需經報關進口，此亦
      為公訴人所認定扣案物進入國境之方式。既然扣案物係報關進口，參酌上開最
      高法院判決，即難以懲治走私條例第二條第一項之罪相繩。又扣案物既然非私
      運進口，被告雖將之出售他人，亦不構成懲治走私條例第三條第一項銷售私運
      管制物品罪，附此敘明。
    (三)又證人丙○○於偵查中證稱：郁麟公司於八十六年間有賣花崗石材予被告，但
      石材係泰國的等語，並有郁麟公司售花崗石板材予台晃公司之統一發票二紙附
      卷可稽。雖證人丙○○所述，郁麟公司出售予被告之石材係泰國生產部分，不
      可採，但依卷附統一發票，郁麟公司確有於八十六年十二月間出售花崗石材予
      台晃公司。再者，台晃公司自八十五年至八十七年五月間，並無自泰國進口花
      崗石材，此有財政部基隆關稅局九十年五月二十五日基普緝字第九０一０三三
      五二號函一份在卷可考。是扣案大陸花崗石材，既係台晃公司向郁麟公司所購
      ，並非被告以台晃公司名義委請報關行進口，自無業務上登載不實之犯行。
    (四)至卷附被告與大陸地區人士所簽立合作設廠之合約書及以大陸投資需款孔急為
      由，而向客戶之請款書各一紙。被告雖坦承有投資三萬元（依合約書所載，係
      指人民幣）及因聽說太古公司財務狀況不佳，欲現金交易，而傳真需款孔急之
      請款書等語。然並不能僅以被告有投資大陸石板材廠，即遽認定扣案之石材係
      被告從大陸進口，而非他人進口後，被告再行購得。而證人即金利昌公司負責
      人廖松發、仲楠公司負責人徐南媛於警訊及偵查時雖證稱：曾向被告購買大陸
      石材等語。惟此僅表示被告有出售大陸石材，亦不能證明該石材即為被告委託
      報關行報關進口。
    (五)此外，復查無其他積極事證足認被告涉有公訴人所指之犯行，既不能證明被告
      犯罪，自應為無罪判決之諭知，俾免冤抑。
據上論斷，應依刑事訴訟法第三百零一條第一項，判決如主文。
本案經檢察官李子春到庭執行職務。
中      華      民      國      九十    年十      月    二十九    日
                                臺灣花蓮地方法院刑事庭
                                    法  官  李  世  華
右正本證明與原本無異。
如對本判決不服，應於送達後十日內，向本院提出上訴狀。（應抄附繕本）
                                    法院書記官
中      華      民      國      九十    年      十一    月      五      日


司法院資訊處製作；財團法人民間司法改革基金會備份。
